臺灣澎湖地方法院民事裁定
111年度事聲字第1號
異  議  人  滙豐(台灣)商業銀行股份有限公司

法定代理人  麥康裕  


相  對  人  黃曉菁  


上列異議人對於本院司法事務官民國111年2月18日所為110年度
司執消債更字第6號認可更生方案裁定提出異議，本院裁定如下
： 
    主  文
異議駁回。
    理  由
一、按司法事務官處理事件所為之處分，與法院所為者有同一之
    效力；當事人對於司法事務官處理事件所為之終局處分，得
    於處分送達後10日之不變期間內，以書狀向司法事務官提出
    異議；司法事務官認前項異議有理由時，應另為適當之處分
    ；認異議為無理由者，應送請法院裁定之；法院認第1項之
    異議為有理由時，應為適當之裁定；認異議為無理由者，應
    以裁定駁回之，民事訴訟法第240條之3、第240條之4第1項
    前段、第2項、第3項分別定有明文，此為消費者債務清理條
    例（下稱消債條例）第15條所準用。查本院司法事務官於民
    國111年2月18日所為110年度司執消債更字第6號民事裁定（
    下稱原裁定），於同年3月3日送達異議人，異議人於同日對
    原裁定聲明異議，司法事務官認其異議無理由，送請本院裁
    定，經核與上開規定相符，先予敘明。
二、次按債務人有薪資、執行業務所得或其他固定收入，依其收
    入及財產狀況，可認更生方案之條件已盡力清償者，法院應
    以裁定認可更生方案，消債條例第64條第1項前段定有明文;
    又下列情形，視為債務人已盡力清償：債務人之財產有清
    算價值者，加計其於更生方案履行期間可處分所得總額，扣
    除自己及依法應受其扶養者所必要生活費用後之餘額，逾9/
    10已用於清償，消債條例第64條之1第1款亦有明文，其立法
    理由謂：「第64條第1項前段所稱盡力清償，非必令債務人
    傾其所有，僅須其將財產及所得之大部分用於清償．即足當
    之；俾免債務人於更生方案履行期間，因不時之需而陷於困
    境，致無力履行，反而對債權人不利。‧‧‧又債務人之盡力
    清償，不以本條所定情形為限，更生方案縱與本條規定不符
    ，法院仍應依第64條第1項規定斟酌情事認定之」。況消債
    條例之制定，乃為使負債務之消費者得依本條例所定程序清
    理其債務，以保障債權人之公平受償，謀定消費者經濟生活
    之更生，故除有消債條例第63條第1項、第64條第2項所定不
    得為認可更生方案之情形外，法院應得就債權人與債務人間
    之利益衡平、債務人之償債能力與清償誠意以及社會公益等
    因素為綜合判斷，以斟酌裁量認可更生方案，非以上開可處
    分餘額之清償成數作為盡力清償與否之絕對標準。
三、異議意旨略以：原裁定認可相對人所提更生方案僅清償新臺
    幣（下同）216,000元，佔全部債務之6.65％，而相對人現有
    正常之工作，苟於6年後即免除其所積欠近93.35％債務，而
    使債權人承受此部分損害，實有違公平正義原則。又相對人
    薪資僅18,000元，縱依110年度基本工資23,800元計算，扣
    除更生方案每月清償3,000元，僅餘20,800元供相對人生活
    及扶養3名未成年子女，考量更生方案繳款時間較長，相對
    人長期處於無法維持一般生活之情形下，有無法繼續履行更
    生方案之虞，應待相對人覓得合理且穩定之收入後再議為較
    公允之方式，或由相對人之配偶擔任更生方案之保證人，以
    充實清償可能之能力，爰依法聲明異議，請求廢棄原裁定等
    語。 　　
四、經查：
　㈠相對人前經本院於110年6月23日以109年度消債更字第12號裁
    定開始更生，並由司法事務官進行更生程序，相對人提出以
    1個月為1期，共72期，每期清償3,000元，總清償金額共計2
    16,000元，清償成數為6.65%之更生方案，經本院司法事務
    官以原裁定認可相對人所提之更生方案，業據本院調閱本院
    109年度司消債調字第13號、109年度消債更字第12號、110
    年度司執消債更字第6號卷宗查核屬實。是本院自應判斷債
    務人所提之更生方案，是否有消債條例第64條、第64條之1
    規定得逕予認可之情形。
　㈡本件相對人為雞排攤員工，每月薪資為23,800元，有相對人
    所提收入切結書、110年11月1日陳報狀在卷可佐（見調解卷
    第199頁、執行卷第138頁）。相對人主張其每月必要支出為
    39,865元（含個人必要支出、與配偶共同扶養3名未成年子
    女），合於消債條例第64條之2第1項規定【衛生福利部公告
    之110年度臺灣省市每人每月最低生活費為13,288元，故每
    月必要生活費用應為15,946元（13,288元×1.2倍＝15,946元
    ）】。而相對人於開始更生時名下財產僅有全球人壽保險股
    份有限公司之保單3筆，保單價值準備金合計為51,494元，
    有相對人之全國財產稅總歸戶財產查詢清單、全球人壽保險
    股份有限公司110年5月25日函存卷可查（見調解卷第43頁、
    更生卷第107至109頁），是相對人有清算價值之財產為51,4
    94元。債務人更生方案履行期間可處分所得總額1,713,600
    元（計算式：23,800元×72期＝1,713,600元），加計保單解
    約得領取之金額51,494元為1,765,094元，扣除更生方案履
    行期間之必要生活費用1,881,600 元（計算式：39,865元×7
    2期＝2,870,280元），餘額為0元，債務人提出之更生方案清
    償總金額為216,000 元，已逾其清償能力，可認債務人確已
    盡力清償。 
  ㈢異議人雖主張更生方案清償成數僅6.65%，對債權人不公允云
    云，惟債務人之更生方案應否准許，係以其是否盡力清償為
    斷，即以審酌債權人與債務人間之利益衡平、債務人之償債
    能力與清償誠意等因素綜合判斷，非以還款成數為絕對標準
    ，否則將有失衡平，亦有違消債條例之立法意旨，是本件更
    生方案之清償成數縱不符異議人之主觀期待，亦難認原裁定
    所為認可更生方案有失公允。本院審酌債務人其目前因收入
    不豐僅能清償債務總金額之6.65%，加以更生方案履行期間
    長達6 年，非屬短期，債務人勢必須緊縮開支按期履行，方
    能達到更生之目的，形同對債務人於更生方案履行期間之經
    濟生活有相當之限制。換言之，債務人係以更生方案履行期
    間之經濟不自由，換取債務之減免，其已盡最大努力與誠信
    而為清償，尚難謂有不公允之情形。此外，相對人提出更生
    方案之清償總額高於本院裁定開始更生程序時，依清算程序
    可得受償之總額，及聲請更生前二年間可處分所得扣除自己
    及受其扶養者必要生活費用後之餘額，是上開更生方案對全
    體債權人清償結果，並無不利，且較清算結果更為有利，難
    認有何不合理、不公允之處，是異議人上開主張，洵無足取
    。 
  ㈣異議人主張更生方案應提列保證人部分： 
    ⒈消債條例第64條第1項於101年1月4日公布修正，同年月6日
      生效，其立法理由謂：「原條文第一項規定更生方案是否
      公允，除須考量債務人已否盡力清償外，並及其負債之原
      因、過往之消費有無不當之情形，實務上法院常因債務人
      有不當負債或消費之情形，而無從依該項規定逕行認可更
      生方案。為使此等債務人仍有更生復甦之機會，明定如 
      債務人所提更生方案之條件依其收入及財產狀況，已盡力
      清償者，例如債務人之財產有清算價值者，加計其可處分
      所得總額；無清算價值者，以其可處分所得總額，扣除其
      自己及依法應受其扶養者所必要生活費用後之餘額，均已
      用於清償情形，法院即應以裁定認可更生方案。又債務人
      無固定收入，更生方案有保證人、提供擔保之人或其他共
      同負擔債務之人，法院斟酌債務人之財產狀況、清償數額
      及擔保是否確實，而認更生方案之條件公允者，亦宜逕行
      認可之，爰修正第一項。」等語，足見修正後之規定係區
      分債務人有無固定收入，就有固定收入之債務人，將更生
      方案條件是否公允之考量，修正為債務人只要盡力清償，
      且清償總金額不低於同條例第64條第2項第3款、第4款規
      定之數額，法院即應以裁定認可該更生方案；至於無固定
      收入之債務人，其更生方案有保證人、提供擔保之人或其
      他共同負擔債務之人者，則於斟酌債務人及保證人之財產
      資力、擔保是否確實及清償成數等情狀後，可認為更生方
      案公允者，亦宜逕行認可其更生方案。
    ⒉本件相對人係領有薪資之固定收入，有相對人提出之收入
      切結書在卷可稽，並據本院司法事務官調查審認如前所述
      ，則其所提之更生方案，於符合盡力清償之要件，且清償
      總額高於消費者債務清理條例第64條第2項第3、4款規定
      之數額時，法院即應依同條例第64條第1項前段規定，以
      裁定認可其更生方案，要無適用同條第1項後段規定，令
      相對人再徵提保證人之必要。異議人主張相對人應提列保
      證人云云，容有誤會。 
五、綜上，相對人有固定收入，依其財產收入狀況，可認其所提
    更生方案之條件已盡力清償，且查無消債條例第64條第2項
    所定不得認可之消極事由，揆諸消債條例之立法目的，保障
    債權人公平受償，謀求消費者經濟生活之更生機會，原裁定
    認可系爭更生方案，核無不合。異議人執上開事由提出異議
    ，為無理由，應予駁回。 
六、爰裁定如主文。 
中　　華　　民　　國　　111 　年　　8 　　月　　11　　日
                        民事庭  法  官  陳順輝
以上正本係照原本作成。
如對本裁定抗告須於裁定送達後10日內向本院提出抗告狀，並應
繳納抗告費新臺幣1,000 元。
中　　華　　民　　國　　111 　年　　8 　　月　　11　　日
                                書記官　祝語萱